【裁判字號】    97,上訴,4599
【裁判日期】    971126
【裁判案由】    妨害自由等
【裁判全文】
臺灣高等法院刑事判決               97年度上訴字第4599號
上  訴  人  臺灣臺北地方法院檢察署檢察官
被      告  乙○○
                   （另案於臺灣宜蘭監獄執行中）
上列上訴人因被告妨害自由等案件，不服臺灣台北地方法院97年
度訴字第265號，中華民國97年9月4日第一審判決（起訴案號：
臺灣台北地方法院檢察署96年度偵字第22232號），提起上訴，
本院判決如下：
    主  文
原判決撤銷。
乙○○共同以非法方法，剝奪人之行動自由，累犯，處有期徒刑
拾月，又共同傷害人之身體，累犯，處有期徒刑陸月。應執行有
期徒刑壹年貳月。
    事  實
一、乙○○前於民國91年間，因違反毒品危害防制條例案件，經
    臺灣板橋地方法院以91年度訴字第2566號判決，就其施用第
    一級毒品犯行部分，判處有期徒刑10月，就其施用第二級毒
    品犯行部分，判處有期徒刑8月，應執行有期徒刑1年5月確
    定，乃入監執行，嗣於94年1月5日縮短刑期假釋出監，假釋
    期間於94年3月28日屆滿，假釋期間屆滿未經撤銷假釋，視
    為執行完畢。
二、乙○○與7名真實姓名、年籍不詳之成年人，因誤認甲○○
    為與其等前有嫌隙之人，竟共同基於傷害及剝奪他人行動自
    由之犯意聯絡，於96年8月31日上午8時50分許，由乙○○駕
    駛車牌號碼5457-RY號自用小客車，搭載3名成年人，另4名
    成年人則搭乘不詳車號之自用小客車，前往臺北市○○區○
    ○路2段，先尾隨甲○○所騎乘之摩托車約莫200公尺後，至
    西園路、艋舺大道口時，先由另1輛不詳車號之自用小客車
    停在甲○○所駕駛之摩托車前方，乘坐於上開2部自用小客
    車內之其中6名成年人分持球棒及刀子下車後，圍在甲○○
    身邊，要求甲○○提供真實姓名、年籍不詳、綽號「阿廷」
    之人之去處，甲○○表示不知，即轉身逃跑，該6名成年人
    一路追趕甲○○至西園路2段「舊仁濟醫院」公車站牌前，
    分別持球棒毆打甲○○頭部，及持刀割裂甲○○的手，致甲
    ○○受有頭部外傷、頭皮撕裂傷、右拇指指骨折、食指撕裂
    傷、右肩部挫傷、臉部多處擦傷等傷害，乙○○則駕車在旁
    隨時支應，旋由其中2名成年人將甲○○強押上乙○○所駕
    駛之上開車輛，繞行臺北市中正橋、臺北縣永和市、板橋市
    、臺北市萬華區等處，直至乙○○與該2名成年人確認強押
    之對象錯誤後，乙○○始將甲○○載往位於臺北縣板橋市○
    ○路上之中英醫療社團法人中英醫院（下稱中英醫院）就醫
    ，以此非法方法剝奪甲○○之行動自由歷時1個小時。嗣經
    路人記下乙○○所駕駛上開車輛之車牌號碼，報警處理，始
    悉上情。
三、案經甲○○訴由臺北市政府警察局萬華分局報告臺灣臺北地
    方法院檢察署（下稱臺北地檢署）檢察官偵查起訴。
    理  由
壹、程序部分：
    按被告以外之人於審判外之言詞或書面陳述，除法律有規定
    者外，不得作為證據；又被告以外之人於審判外之陳述，雖
    不符第159條之1至第159條之4之規定，但經當事人於審判程
    序同意作為證據，法院審酌該言詞陳述或書面陳述作成時之
    情況，認為適當者，亦得為證據；當事人、代理人或辯護人
    於法院調查證據時，知有第159條第1項不得為證據之情形，
    而未於言詞辯論終結前聲明異議者，視為有前項之同意，刑
    事訴訟法第159條第1項、第159條之5規定甚明。經查，本判
    決後開所引用之各該被告以外之人於審判外之陳述（包括書
    面陳述），雖屬傳聞證據，惟業經被告乙○○及檢察官於本
    院審理時均表示無意見而不予爭執，且迄至言詞辯論終結前
    亦均未聲明異議，本院審酌上開證據資料製作時之情況，尚
    查無違法不當及證明力明顯過低之瑕疵，亦認為以之作為證
    據應屬適當，故揆諸前開法律規定與說明，爰逕依刑事訴訟
    法第159條之5規定，認前揭證據資料均例外有證據能力。
貳、實體部分：
一、訊據被告乙○○固坦承曾於96年6、7月間，出名購買車牌號
    碼5457-RY號自用小客車之事實，惟矢口否認有何傷害及剝
    奪告訴人甲○○行動自由之犯行，辯稱：系爭車輛實為張元
    瑞出資購買，且案發當日為張元瑞使用云云。經查：
(一)證人即告訴人甲○○於原審審理時結證稱：96年8月31日上
    午8時50分許，我從臺北市○○區○○路2段、和平西路的網
    咖出來，發覺路上有一輛轎車停放在我摩托車的旁邊，車內
    有4個人，車窗搖下來看我，我覺得怪怪的，就馬上騎車離
    開，離開不到200公尺，在艋舺大道與西園路口，那輛轎車
    就開到我的摩托車前停下來，車上4個人全部下車，圍在我
    身邊，問我：綽號「阿廷」的人在哪裡？我說我不認識「阿
    廷」，另外又來了一輛車，是SUBARU廠牌的車子，車上下來
    3 個人，手上拿著球棒、刀子，其中一人持刀抵在我背後，
    我拔腿就跑，跑到仁濟醫院的公車站牌前，他們就圍過來，
    要拉我上車，我就拉著公車站牌的鐵條，他們開始打我，有
    人拳打腳踢，有人持球棒打我頭4下，有人持刀割我的手，
    要我放開手，又將我的手打斷，我跑到大馬路上喊救命，很
    多路人看到，還有路人過來說怎麼亂抓人，後來我滿頭都是
    血，頭很暈，無力反抗，就被這群人拉上由被告駕駛的SUBA
    RU車子，在車上他們還是問我「阿廷」是誰，我說我真的不
    認識「阿廷」，被告看我傷很嚴重，叫旁邊的人幫我止血，
    後來車子開到永和河濱公園，先停在那邊，好像在等待指示
    ，後來又載我到萬華，最後他們發現真的找錯人，被告就把
    我載到板橋中英醫院並扶我進去，從我上車直到醫院期間將
    近1個小時，路人有幫我記車號，並且報警，所以警察才可
    以找得到他們等語（見原審卷第107頁至第108頁）。且告訴
    人於案發當日即前往中英醫院急診處就醫，經醫師診斷結果
    ，告訴人受有頭部外傷、頭皮撕裂傷41公分、右拇指指骨
    折、食指撕裂傷40.5公分、右肩部挫傷、臉部多處擦傷1
    0.5公分、0.50.2公分等傷害，有該院96年9月1日出具
    之甲種診斷書及97年3月25日（97）中醫字第040號函檢送甲
    ○○急診病歷各1份在卷可稽（見臺北地檢署96年度偵字第
    222 32號卷第12頁及原審卷第63、64頁），核與告訴人上開
    證述遭6名真實姓名年籍不詳之成年人傷害之方式及部位等
    情互核相符，足見該6名真實姓名、年籍不詳之成年人確實
    有持球棒及刀子毆打、傷害告訴人，且渠6人所為上開行為
    與告訴人受傷結果間，具有相當因果關係。
(二)又被告雖辯稱：車牌號碼5457-RY號自用小客車係張元瑞借
    用其名義所購買，為張元瑞所使用云云。惟就車牌號碼5457
    -RY號自用小客車購買過程一節，被告於原審審理時供稱：
    因為張元瑞當時在換新式身分證，還沒有核發下來，所以借
    用我的身分證、健保卡去購買系爭車輛，96年5、6月間，張
    元瑞駕車搭載我一同前往中壢的車行，系爭車輛買賣價金是
    新臺幣（下同）9萬元，張元瑞先支付現金5、6萬元，車行
    就把車子的行照正本留下，影本給張元瑞，我就留下我的身
    分證、健保卡給車行辦理過戶，當天下午5、6點時，張元瑞
    一人去取車，當天張元瑞就開這輛新買的SUBARU，將我的身
    分證、健保卡拿回我板橋市○○街的住處歸還給我，我不知
    道張元瑞怎麼將其餘之買賣價金交付予車行，但是系爭車輛
    都是由張元瑞使用云云（見原審卷第109頁）。核與證人張
    元瑞於原審證稱：系爭車輛是被告購買的，我有跟被告一起
    到桃園的車行看車，但沒有一起去買，我不知道被告如何購
    買或出多少錢購買系爭車輛云云（見原審卷第110頁），就
    購車過程、實際出資者等重要情節互有不符，是被告上開所
    辯，顯非事實，不足採信。
(三)至證人張元瑞於原審證稱：我於案發當天一個人開SUBARU的
    車去龍山寺拜拜，經過環河南路時，停車在路邊，看到甲○
    ○頭部流血受傷，直接跑到我車上來，他沒有說什麼話，但
    是我看他傷得很嚴重，所以送他去板橋的中英醫院，因為我
    當時身上沒什麼錢，就跟甲○○說沒有辦法幫你付醫藥費，
    甲○○說沒有關係，就自己走進去云云（見原審卷第110頁
    ），核與告訴人於警詢及檢察官偵查中證稱：被告確實為當
    日我被強押上車之該車駕駛人無誤（見同上偵查卷第8頁至
    第10頁及第43頁），及於原審審理時更明確證稱：我看被告
    的身高、戴眼鏡及聲音等特徵，都與那天開第2輛車並且送
    我去醫院的人一樣等語（見原審卷第107頁反面），情節不
    符。況衡諸常情，若證人張元瑞確於案發當日駕駛系爭車輛
    ，車停路邊遭告訴人無故闖入，常人突遇滿頭鮮血之陌生人
    闖進車內，為避免糾紛或遭遇危險狀況，應即報警處理，證
    人張元瑞竟於不明緣由之情形下開車將素昧平生之告訴人載
    往醫院，抵達後復因無法支付醫藥費而向告訴人致歉，其所
    證上情顯與常情不符，況告訴人於原審審理時證稱：我只對
    案發當日負責駕駛車輛的被告有印象，我對今日一同被提解
    出庭作證的張元瑞沒有印象，怎麼看他都不是那天的駕駛等
    語屬實（見原審卷第108頁），足見證人張元瑞所為上開證
    述，顯屬虛妄，難以採信。
(四)而告訴人於原審審理時亦證稱：案發當日，我由艋舺大道與
    西園路口跑到仁濟醫院公車站牌旁，有數名真實姓名、年籍
    不詳的成年人持球棒及刀子追我，當時兩部車子也在旁邊一
    起追，車上的駕駛並未下車，被告是第2輛車的駕駛，也駕
    車在一旁追我等語屬實（見原審卷第108頁），是由被告與
    另一部不詳車號自用小客車之駕駛於案發當日，均駕車在旁
    負責接應該6名持球棒及刀械傷害告訴人之成年人，其二人
    主觀上均與該6名實行傷害行為之成年人間具有傷害犯意之
    聯絡甚明。
(五)綜上所述，顯見被告確實有與真實姓名、年籍不詳之成年男
    子7名，共同基於傷害及妨害自由之犯意聯絡，於96年8月31
    日上午8時50分許，由被告駕駛上開車輛，搭載其中3名成年
    人，另4名成年人則搭乘不詳車號之自用小客車，前往臺北
    市○○區○○路2段「舊仁濟醫院」公車站牌前，由其中6名
    成年人，持球棒、刀子等物毆打告訴人，致告訴人受有頭部
    外傷、頭皮撕裂傷41公分、右拇指指骨折、食指撕裂傷4
    0.5公分、右肩部挫傷、臉部多處擦傷10.5公分、0.5
    0.2公分等傷害後，再強拉告訴人進入在旁接應之被告所駕
    駛之上開車輛，被告即駕車強押告訴人繞行臺北縣、市等處
    ，待確認甲○○非其等所尋找對象後，始將之釋放，而以此
    非法方法剝奪甲○○之行動自由之行為。從而，被告所為上
    開辯解，均屬事後飾卸之詞，不足採信，本件事證明確，其
    犯行堪以認定。
二、論罪科刑之法律適用：
(一)按以強暴之方法剝奪人之行動自由時，若於實施強暴行為之
    過程中，致被害人受有傷害，乃施強暴之當然結果，固不另
    論傷害罪。惟妨害自由罪，並非以傷人為當然之手段，若行
    為人另具有傷害故意，且發生傷害結果，自應成立傷害罪名
    ，經合法告訴，並應負傷害罪責（最高法院89年度臺上字第
    4676號判決意旨參照），查被告乙○○與另7名真實姓名、
    年籍不詳之成年人共同基於傷害之犯意聯絡，先由其中6名
    成年人分別持球棒及刀子傷害告訴人後，再以人多之勢，由
    其中2名成年人強押告訴人上車，而共同剝奪告訴人之行動
    自由，渠8人於強押告訴人前所為之毆打行為，顯然意在傷
    害，且造成傷害之結果，足證告訴人所受之傷害並非於遭剝
    奪行動自由之時所造成，故告訴人所受之傷害部分，已非妨
    害自由之強暴本質所能包括，且經告訴人合法提出告訴（同
    上偵查卷第9頁參照），自應論以傷害犯行。
(二)核被告所為，係犯刑法第277條第1項傷害罪及同法第302條
    第1項之以非法方法剝奪人之行動自由罪。被告與另7名真實
    姓名、年籍不詳之成年人間具有犯意聯絡及行為分擔，為共
    同正犯。被告所犯上開傷害罪及以非法方法剝奪人之行動自
    由罪等二罪間，犯意各別，行為互殊，應予分論併罰。查被
    告有如事實一之部分所載之犯罪科刑執行情形，有本院被告
    前案紀錄表1份在卷可稽，其前受有期徒刑執行完畢，於5年
    以內故意再犯本件有期徒刑以上之罪，為累犯，應依刑法第
    47條第1項之規定加重其刑。原審予以被告論罪科刑，固非
    無見，惟查：本件被告犯後猶否認犯行飾詞推諉，態度不佳
    ，且迄今未與告訴人達成和解，亦未供出共犯，原審僅量處
    妨害自由罪有期徒刑8月，傷害罪有期徒刑4月，應執行有期
    徒刑10月，猶嫌輕縱，即有未合。檢察官上訴指摘原審量刑
    過輕，核有理由，應由本院予以撤銷改判。爰審酌被告僅因
    誤認告訴人係與其前有嫌隙之人，即與另7名真實姓名、年
    籍不詳之成年人共同以非法方法剝奪告訴人之行動自由長達
    1小時，並毆打告訴人致其受有上開傷害，所受傷勢非輕，
    且犯後飾詞否認犯行、態度不佳，迄今仍未與告訴人達成和
    解，亦未供出共犯，兼衡其參與犯罪之程度，及犯後將告訴
    人送醫救治等一切情狀，分別量處如主文第2項所示之刑，
    並定其應執行刑。
(三)至證人張元瑞於原審97年8月21日審理時，就案發當日駕駛
    系爭車輛之人為何人之與案情有重要關係之事項，於供前具
    結後，為下列之虛偽陳述：案發當日係由其駕駛系爭車輛搭
    載告訴人前往中英醫院就醫云云（見原審卷第109頁反面至
    第111頁），其上開行為是否涉犯刑法第168條之偽證罪嫌，
    宜由檢察官另為適法之處理，附此敘明。
據上論斷，應依刑事訴訟法第369條第1項前段、第364條、第299
條第1項前段，刑法第28條、第277條第1項、第302條第1項、第
47條第1項、第51條第5款，刑法施行法第1條之1，判決如主文。
本案經檢察官孫冀薇到庭執行職務。
中    華    民    國    97    年    11    月    26    日
                  刑事第十五庭審判長法  官  吳昭瑩
                                    法  官  李釱任
                                    法  官  蘇隆惠
以上正本證明與原本無異。
妨害自由部分如不服本判決，應於收受送達後10日內向本院提出
上訴書狀，其未敘述上訴之理由者並得於提起上訴後10日內向本
院補提理由書（均須按他造當事人之人數附繕本）「切勿逕送上
級法院」，其餘不得上訴。
                                    書記官  吳玉華
中    華    民    國    97    年    11    月    26    日
附錄本案論罪科刑法條全文：
中華民國刑法第277條
傷害人之身體或健康者，處3年以下有期徒刑、拘役或1000元以
下罰金。
犯前項之罪因而致人於死者，處無期徒刑或7年以上有期徒刑；
致重傷者，處3年以上10年以下有期徒刑。
中華民國刑法第302條
私行拘禁或以其他非法方法，剝奪人之行動自由者，處5年以下
有期徒刑、拘役或300元以下罰金。
因而致人於死者，處無期徒刑或7年以上有期徒刑，致重傷者，
處3年以上10年以下有期徒刑。
第1項之未遂犯罰之。


司法院資訊處製作；財團法人民間司法改革基金會備份。
